【裁判字號】    99,台上,6725
【裁判日期】    991028
【裁判案由】    違反槍砲彈藥刀械管制條例
【裁判全文】
最高法院刑事判決            九十九年度台上字第六七二五號
上  訴  人  甲○○
選任辯護人  邱創舜律師
上列上訴人因違反槍砲彈藥刀械管制條例案件，不服台灣高等法
院中華民國九十八年四月十四日第二審判決（九十八年度上訴字
第二七二號，起訴案號：台灣桃園地方法院檢察署九十七年度偵
字第九六六０號），提起上訴，本院判決如下：
    主  文
原判決撤銷，發回台灣高等法院。
    理  由
本件原判決認定上訴人甲○○有其事實欄所載犯行，因而撤銷第
一審諭知上訴人無罪之判決，改判論處其未經許可，持有可發射
金屬具有殺傷力之空氣槍罪刑；固非無見。
惟查：「行為非出於故意或過失者，不罰」、「過失行為之處罰
，以有特別規定者，為限」；刑法第十二條定有明文。又判決不
載理由，或所載理由矛盾者，其判決當然違背法令，刑事訴訟法
第三百七十九條第十四款規定甚明。卷查上訴人於事實審始終堅
決否認有犯罪故意，辯稱其持有之空氣槍係向台北縣三重市之公
開玩具店所購得，對於該空氣槍有無殺傷力，主觀上並無認識，
亦即不知該空氣槍有殺傷力，無犯罪故意等語。第一審審理結果
以槍砲彈藥刀械管制條例第八條第四項之未經許可，持有可發射
金屬或子彈具有殺傷力之空氣槍罪，須行為人對其所持有可發射
金屬或子彈之空氣槍具有殺傷力有認識為必要，如無此認識，若
自信為無殺傷力之空氣槍而持有，即阻卻故意，不成立犯罪。上
訴人持有之空氣槍，係向公開之玩具店所購得，主觀上能否預見
並認識該空氣槍有殺傷力，尚非無疑。不能僅以上訴人持有該空
氣槍，即認知情有犯罪之故意，而為上訴人不利之認定。檢察官
所舉之證據，尚未達於通常一般之人，均認其對該空氣槍具殺傷
力有認識，而不致有所懷疑，得確信為真實之程度，因而為上訴
人無罪之判決。原審認上訴人明知本件空氣槍可發射金屬，具有
殺傷力而持有，撤銷第一審諭知無罪之判決，改判論處上訴人非
法持有之罪刑，然對於上訴人所辯該空氣槍係向公開之玩具店市
場所購得，是否可採及該玩具槍苟真係向玩具店所購得，如何認
定上訴人明知具有殺傷力，而有犯罪之故意，均未予調查釐清，
論述明白，自有調查未盡及理由不備之違誤。因攸關上訴人有無
犯罪故意，是否不罰之認定，上訴意旨執以指摘原判決不當，尚
非全無理由。應認有撤銷原判決發回更審之原因。
據上論結，應依刑事訴訟法第三百九十七條、第四百零一條，判
決如主文。
中    華    民    國  九十九  年    十    月  二十八  日
                      最高法院刑事第八庭
                          審判長法官  洪  文  章
                                法官  王  居  財
                                法官  郭  毓  洲
                                法官  黃  梅  月
                                法官  沈  揚  仁
本件正本證明與原本無異
                                      書  記  官
中    華    民    國  九十九  年   十一   月    二    日
                                                      K

司法院資訊處製作；財團法人民間司法改革基金會備份。
